【裁判字號】    89,易緝,139
【裁判日期】    890915
【裁判案由】    侵占
【裁判全文】
臺灣臺北地方法院刑事判決                        八十九年度易緝字第一三九號
    公  訴  人  臺灣臺北地方法院檢察署檢察官
    被      告  丁○○
右列被告因侵占案件，經檢察官提起公訴（八十七年度偵字第一三七七０號），本院
判決如左：
    主  文
丁○○意圖為自己不法之所有，而侵占自己持有他人之物，處有期徒刑貳月。
    事  實
一、丁○○於民國八十七年三月十七日，在臺北縣三重市○○路○段九十巷六號，向
    乙○○承租車號Ｃ七－八六二號營業小客車一輛，約定每日租金為新台幣（下同
    ）七百五十元，每三日付租一次，若拖欠租金經催討仍不繳交車租時，視同違約
    ，乙○○得終止租約收回車輛，丁○○並當場交付五千元為保證金，並由甲○○
    擔任連帶保證人，詎丁○○於租得上開車輛後僅繳付租金至同年四月廿七日止，
    即意圖為自己不法之所有，於同年四月廿八日在台北縣三重市○○○路其租處附
    近將該車侵占入己，避不見面亦不還車，且將該車原標示「輝帥」之車頂燈檯改
    裝為自營，致乙○○遍尋未著，乃於同年六月廿三日委請律師寄發存證信函終止
    租約，並於同年七月四日向台灣台北地方法院檢察署檢察官提出告訴，丁○○即
    將上開車輛棄置於台北市○○○○路附近，嗣為警於同年十月十三日在上址尋獲
    並通知乙○○領回。
二、案經乙○○訴請臺灣臺北地方法院檢察署檢察官偵查起訴。
    理  由
一、訊據被告丁○○對於其於前揭時、地向告訴人乙○○承租右開車輛，僅繳付租金
    至八十七年四月廿七日止即未再按期繳付之事實固供承不諱，惟矢口否認有何侵
    占犯行，辯稱：該車係由其與其表弟甲○○一起去向告訴人承租，由其任租用人
    、甲○○任連帶保證人，說好二人輪流使用，租金各半，當時甲○○本來與其同
    住台北縣三重市○○○路十八號二樓其租處，後來在八十七年三月底、四月初他
    將車開走後就沒再開回來，亦沒有再在上址居住，而其也在四月底到南部打工，
    當時有跟告訴人即車行老闆及老闆娘聯絡過，表明其有困難無法付租金，但沒有
    說車子被甲○○開走，老闆說沒關係，租金照算。直到二個月後，甲○○才打呼
    叫器給其說車子停在天母榮總對面那邊，要其去牽車還車行，沒想到隔天去牽時
    車子就已經不在了，其並沒有改裝上開車輛，亦未加以侵占，只是甲○○現已死
    亡無法證明其所言屬實云云。惟查，右揭事實，業據告訴人乙○○指訴綦詳，並
    指稱上開車輛於八十七年十月間為警尋獲時，其在車內發現有一百多張的停車繳
    費通知單都沒有繳，主要都是停在台北縣三重市○○○路及台北市天母地區，另
    甲○○於偵查中曾到庭應訊，當時他曾說車子是被告在使用，並說要確認被告是
    否欠租後才要還錢等語在卷，核與證人甲○○於偵查中到庭證述之情節相符，復
    有租賃契約書、存證信函影本各一件及台北縣停管處三重場人工計時繳費通知單
    影本十五紙（停車時間自八十七年五月初至同年八月底不等）附卷可稽，參以被
    告供稱甲○○係於八十七年三、四月間將上開車輛開走即一去不返，卻於審理中
    又謂前開卷附人工計時繳費通知單中有四、五紙為其停放所開立，即顯與事實不
    符，況上開停車地點均集中在被告租處附近，倘甲○○確曾與被告同住，則渠將
    該車停放上址，何以不返家居住？而被告稱甲○○於八十七年六、七月間告知渠
    將車輛停放在天母附近，要求被告前去牽車返還車行，何以在同年八月間仍有上
    車停放於被告租處附近之紀錄？是被告所言亦顯與社會常情不符，從而綜上所述
    ，被告辯稱係甲○○將該車予以侵占云云，顯為事後臨訟飾卸之詞，難以採信。
    而被告自八十七年四月底即未再繳付車租，未與告訴人聯繫，亦未理會告訴人寄
    發之存證信函，迄同年十月間始為警在台北市○○○○路附近尋獲其所承租之營
    小客車，且尋獲時車頂原標示「輝帥」之頂燈竟遭改裝為自營，足見被告變易持
    有為所有之不法意圖甚為灼然，故本件事證明確，被告犯行堪以認定，應予依法
    論科。
二、核被告所為，係犯刑法第三百三十五條第一項之侵占罪。爰審酌被告於本院審理
    期間迄未將積欠車租及告訴人代償之停車費用清償完畢，致告訴人仍受有財產上
    損失，及其犯罪之動機、目的、所得之不法利益及犯後態度等情狀，量處如主文
    所示之刑。
三、公訴人併辦意旨另以：被告丁○○自八十七年十二月廿三日起任職於億東企業股
    份有限公司（下稱億東公司）擔任業務員一職，負責送貨及收款工作，為從事業
    務之人，竟意圖為自己不法之所有，於八十八年二、三月間連續趁向往來商店代
    收款項之機會，將職務上所收取之二萬餘元予以侵占如己，未依規定繳回公司，
    因認被告尚涉有刑法第三百三十六條第二項之業務侵占罪，並與前開論罪科刑部
    分有連續犯之裁判上一罪關係，請求併於審酌。訊據被告丁○○對於其於右揭時
    、地任職於億東公司擔任業務員一職，未將職務上所有收取之二萬餘元繳回之事
    實固坦承不諱，並供稱：由於億東公司臨時通知其遭解僱，且未付一萬五千元薪
    資，其因而心生不滿，所以才沒有把錢交回去，但此事當時其有先跟該公司李組
    長講過等語，核與億東公司代理人丙○○到庭證稱：該公司確實是臨時通知被告
    解職，且有積欠薪資沒付等語相符，足認被告確係因任職之億東公司積欠其薪資
    未付即將之解雇，始未將先前所收款項繳回，是其所為如構成業務侵占犯行，顯
    係臨時萌生之犯意，且與前開罪科刑之侵占事實，時間上相距約十或十一個月之
    久，應認二者並無概括犯意可言，亦即無連續犯之裁判上一罪法律關係，是本院
    就此尚難併於審酌，宜由檢察官另行偵查、追訴，附此敘明。
據上論斷，應依刑事訴訟法第二百九十九條第一項前段，刑法第三百三十五條第一項
，罰金罰鍰提高標準條例第一條前段，判決如主文。
本案經檢察官邱舜韶到庭執行職務
中    華    民    國      八十九      年      九      月      十五      日
                                      臺灣臺北地方法院刑事第五庭
                                          法  官  林翠華
右正本證明與原本無異。
如不服本判決，應於判決送達後十日內，向本院提出上訴狀。
                                          書記官  林明龍
中    華    民    國      八十九      年      九      月    二十五      日
附錄本案論罪科刑法條全文：
刑法第三百三十五條
意圖為自己或第三人不法之所有，而侵占自己持有他人之物者，處五年以下有期徒刑
、拘役或科或併科一千元以下罰金。
前項之未遂犯罰之。


司法院資訊處製作；財團法人民間司法改革基金會備份。
